【裁判字號】    99,易緝,97
【裁判日期】    991116
【裁判案由】    詐欺
【裁判全文】
臺灣臺南地方法院刑事判決              99年度易緝字第97號
公  訴  人  臺灣臺南地方法院檢察署檢察官
被      告  甲○○
上列被告因詐欺案件，經檢察官提起公訴（90年度偵字第1967號
），本院判決如下：
    主  文
本件免訴。
    理  由
一、公訴意旨略稱：被告甲○○與同案被告李長興（李長興部分
    業經本院以95年度易緝字第6號判處有期徒刑2年，並由臺灣
    高等法院臺南分院以95年度上易字第284號駁回上訴確定）2
    人係夫妻關係，渠等基於共同意圖為自己不法所有之犯意，
    於民國（下同）85年8月間，佯以經營托兒所為幌子，分別
    邀集乙○○、陳雅雲、郭蓁蓁等人各投資新臺幣（下同）24
    0萬元，共計720萬元，甲○○、李長興為求脫免將來必然之
    民事求償責任，並且說服乙○○登記為冠慶托兒所之負責人
    。甲○○、李長興為取信於乙○○等人，乃承租臺南市○○
    路○段三六五號設立托兒所，並對外招生收取學雜費，乙○
    ○等人因而陷於錯誤信以為真，陸續交付上述款項予甲○○
    、李長興。詎甲○○、李長興本即無意經營托兒所，約1學
    期後即告停止營業，不僅未支付廠商租金、貨款，且連所收
    取之學雜費亦均不知去向，嗣乙○○遭托兒所之債權人催討
    欠款，而甲○○、李長興均已逃匿無蹤，乙○○等人至此始
    知受騙。案經告訴人乙○○訴請臺灣臺南地方法院檢察署檢
    察官偵查後，認為被告甲○○涉犯刑法第339條第1項之詐欺
    取財罪嫌提起公訴等語。
二、按時效已完成者，應諭知免訴之判決。法院諭知免訴判決，
    得不經言詞辯論為之。刑事訴訟法第302條第2款、第307條
    分別定有明文。
三、次按被告行為後，刑法第2條、第80條、第81條、第83條之
    規定，業於民國94年2月2日修正公布，並於95年7月1日施行
    。其修正後之第2條第1項規定「行為後法律有變更者，適用
    行為時之法律。但行為後之法律有利於行為人者，適用最有
    利於行為人之法律。」。茲比較修正前後上開法律之規定如
    下：
  (一)修正後刑法第80條第2款規定「犯最重本刑為三年以上十年
    未滿有期徒刑之罪者，追訴權，因二十年內未起訴而消滅。
    」；修正前刑法第80條第2款規定「犯三年以上十年未滿有
    期徒刑者，追訴權，因十年內不行使而消滅。」
  (二)修正後刑法第81條業經刪除；而修正前刑法第81條規定：「
    追訴權之時效、期間，依本刑之最高度計算。有二種以上之
    主刑者，依最重主刑或最重主刑之最高度計算。」。
  (三)修正後刑法第83條第2項第3款規定：「依第1項後段規定停
    止偵查或通緝，而其期間已達第80條第1項各款所定期間四
    分之一者，其停止原因視為消滅。」；而修正前刑法第83
    條第3項規定「追訴權時效停止原因繼續存在之期間，如達
    於第80條第1項（修正前）各款所定期間四分之一者，其停
    止原因視為消滅。」。
四、綜合比較上開修正前後刑法第80條、第81條、第83條之規定
    ，以修正前刑法較有利於被告。故本件應依修正前刑法第80
    條第1項第2款、第2項、第81條及第83條之規定：「犯三年
    以上十年未滿有期徒刑者，追訴權，因十年內不行使而消滅
    。前項期間，自犯罪成立之日起算。但犯罪行為有連續或繼
    續之狀態者，自行為終了之日起算。」、「追訴權之時效、
    期間，依本刑之最高度計算。有二種以上之主刑者，依最重
    主刑或最重主刑之最高度計算。」、「追訴權之時效，如依
    法律之規定，偵查、起訴或審判之程序，不能開始或繼續時
    ，停止其進行。前項時效停止，自停止原因消滅之日起，與
    停止前已經過之期間，一併計算。停止原因繼續存在之期間
    ，如達於第80條第1項各款所定追訴權期間四分之一者，其
    停止原因視為消滅。」等規定，計算被告本件犯罪之追訴權
    時效之完成日期，先此敘明。
五、經查：本件被告於85年8月間涉犯刑法第339條第1項詐欺罪
    ，經台灣台南地方法院檢察署檢察官於90年12月17日，向本
    院提起公訴，並經本院以91年度易字第14號審理在案。於本
    院審理中，被告經傳、拘不到庭，本院於91年5月30日發布
    通緝（見91年度易字第14號卷第76頁）。此有本院審理卷證
    及通緝書附卷可稽。準此：
  (一)本件被告犯罪成立終了之日應為85年8月30日（依本卷發查
    卷第28頁所附收據顯示，被告甲○○係於85年8月30日收悉
    告訴人乙○○交付之240萬元）。
  (二)所犯刑法第339條第1項詐欺罪，最重本刑為五年以下有期徒
    刑之罪，其追訴權時效為10年加計4分之1，追訴權時效期間
    為12年6月。
  (三)開始實施偵查日為89年10月6日，通緝日期為91年5月30日，
    二者間相距1年7月又25日。
  (四)提起公訴日為90年12月17日，本院繫屬日為90年12月27日，
    二者間相距11日。
  (五)依此計算追訴權時效完成之日即為99年10月14日（詳如卷附
    本院追訴權時效完成日計算表所示）。
六、綜上所述，本案公訴意旨所指被告所涉上開詐欺犯行，因被
    告逃匿，經本院通緝，致審判之程序不能開始。依上開修正
    前刑法之規定，並參照司法院29年院字第1963號及大法官會
    議63年釋字第138號解釋，追訴權之時效業已完成，是依照
    前開說明，爰不經言詞辯論，逕為免訴判決之諭知。
七、據上論斷，應依刑事訴訟法第302條第2款、第307條，判決
    如主文。
中    華    民    國    99    年    11    月    16    日
                  刑事第十二庭  審判長法  官  盧鳳田
                                      法  官  郭瓊徽
                                      法  官  黃琴媛
以上正本證明與原本無異。
如不服本判決應於收受本判決後10日內向本院提出上訴書狀，並
應敘述具體理由。其未敘述上訴理由者，應於上訴期間屆滿後20
日內向本院補提理由書狀（均須按他造當事人之人數附繕本）「
切勿逕送上級法院」。
                                      書記官  黃憶筑
中    華    民    國    99    年    11    月    16    日

司法院資訊處製作；財團法人民間司法改革基金會備份。
